臺灣高等法院高雄分院刑事判決
111年度上訴字第534號
上  訴  人  
即  被  告  李振聰


選任辯護人  吳易修律師
上列上訴人因毒品危害防制條例案件，不服臺灣高雄地方法院11
0年度訴字第837號，中華民國111年4月21日第一審判決（起訴案
號：臺灣高雄地方檢察署110年度偵字第19014號），提起上訴，
本院判決如下：
    主  文
上訴駁回。
    事  實
一、李振聰明知甲基安非他命係毒品危害防制條例第2條第2項第2
    款所列之第二級毒品，不得非法持有、販賣，竟基於販賣第二
    級毒品以營利之犯意，於民國110年1月28日0時許，在高雄
    市○○路0段000巷0號徐仁傑住處，以新臺幣（下同）7,000元
    價格，販賣第二級毒品甲基安非他命10包予徐仁傑，並當場
    交付甲基安非他命10包予徐仁傑，價金則約定由徐仁傑先行
    賒欠，迨徐仁傑自行出售上開毒品獲利後再交付（徐仁傑此
    部分涉嫌意圖販賣而持有第二級毒品部分，另案偵辦），而
    完成交易。嗣因徐仁傑遲未尋得買家，致無法償還賒欠之價
    金，經李振聰於110年1月29日20時58分許持用0000000000門
    號與徐仁傑持用0000000000門號聯繫後，李振聰同意徐仁傑
    退還向其購得甲基安非他命10包。嗣因徐仁傑另涉嫌販賣毒
    品，經臺灣高雄地方檢察署檢察官指揮屏東縣政府警察局東
    港分局對徐仁傑持用0000000000門號實施通訊監察後，發現
    徐仁傑持用其上開門號與李振聰聯繫，因而查獲上情。
二、案經臺灣高雄地方檢察署檢察官指揮屏東縣政府警察局東港
    分局偵查起訴。
    理  由
壹、證據能力：
一、證人徐仁傑於警詢之證述，被告及辯護人主張屬被告以外之
    人審判外之陳述，且未經詰問，並無證據能力。而證人徐仁
    傑經原審依法傳喚、拘提均未到庭，有送達證書、個人基本
    資料查詢結果、臺灣高等法院在監在押全國紀錄表及高雄市
    政府警察局林園分局111年4月8日函附拘票、拘提未獲報告
    書等在卷可稽，證人徐仁傑既已經原審傳拘未到，客觀上顯
    有不能於審判中到庭接受詰問之情形，已無從依法踐行詰問
    程序（註：證人徐仁傑再經本院依被告及辯護人之聲請傳喚
    ，仍未到庭，惟被告及辯護人已捨棄傳喚，不再請求拘提，
    見本院卷第99至107、129、133頁），審酌證人徐仁傑於警
    詢之證述，係為證明被告本件販賣第二級毒品之犯罪事實存
    否所必要，而具「必要性」，且依證人徐仁傑警詢筆錄內容
    觀之，證人徐仁傑係經警員提示其與被告間之通訊監察對話
    譯文後，自行陳述該對話聯繫內容係向被告購買毒品，並無
    警員刻意誘導之情，且採一問一答方式，有該警詢筆錄在卷
    可證，又其於警詢陳述，與案發時間較為相近，對於案情之
    記憶自較為深刻，且未與被告同庭接受訊問，較無來自被告
    同庭在場之壓力而故為迴護被告之可能，復無其他妨害證人
    陳述任意性之情事，應認其信用性已獲得確切保障，是其於
    警詢時之陳述，依刑事訴訟法第159 條之3第3 款之規定，
    應有證據能力。
二、除上開所述外，本判決所引用供述證據（含書面陳述），屬
    被告以外之人於審判外所作之陳述者，檢察官、被告及辯護
    人於本院均表示同意有證據能力（見本院卷第84、132至133
    頁），審酌此等供述證據作成時之情況，並無違法不當情事
    ，且認為以之作為證據應屬適當，依刑事訴訟法第159 條之
    5第1項之規定，得作為證據。至其他非供述證據，均非人對
    現場情形之言詞描述本身，自無傳聞法則之適用，且無違法
    取得之情形，故亦得作為證據。
貳、實體部分：
一、訊據上訴人即被告李振聰坦承有於110年1月28日0時許，攜
    帶10包甲基安非他命至徐仁傑位於高雄市○○路0 段000 巷0 
    號住處，且於離開時並未將該10包甲基安非他命攜帶離開，
    嗣被告於110 年1 月29日20時58分許，以000000000號行動
    電話與徐仁傑持用0000000000號行動電話聯繫，並於通話後
    與徐仁傑見面，向徐仁傑拿回上開10包甲基安非他命之事實
    （見本院卷第84至85頁）。惟否認有販賣第二級毒品犯行，
    辯稱：我於110年1月28日是去找徐仁傑要向他買海洛因，但
    沒買到，我拜託徐仁傑幫我問有無別的門路。當天在徐仁傑
    家中我把自己的安非他命拿出來吸食，結果遺落在徐仁傑家
    中。於隔天1月29日在電話中我問海洛因的事情，徐仁傑說
    沒有，他另外叫我把東西收回去，我就知道我的安非他命掉
    在他那邊，於1月29日晚上10時許去徐仁傑家中拿回來云云
    。經查：
㈠、證人徐仁傑於110年4月8日及同年8月12日警詢證稱：我於110
    年1月28日凌晨0時許，在我住處門外，向綽號「聰仔」之人
    購買安非他命10包，價值7,000元，當下我欠「聰仔」7,000
    元，等安非他命出售後，再將毒品販賣所得還給「聰仔」，
    交易成功。但是我還沒將安非他命販賣出去，1月29日「聰
    仔」打電話問我賣了多少，因為沒賣出毒品所以通話完後晚
    上10時30分許，「聰仔」就來我家將安非他命拿回去。我是
    以1包700元跟被告買斷，如果有人要跟我買，我會以1包1,0
    00元賣出去，賺中間價差300元等語（見偵卷第44至45、56
    頁）。證人徐仁傑並指認綽號「聰仔」之人即為被告，此有
    指認犯罪嫌疑人紀錄表在卷可參（見偵卷第65至68頁），可
    知證人徐仁傑歷次警詢均明確證稱於110年1月28日凌晨0時
    許向被告購入價值7,000元第二級毒品（甲基）安非他命10
    包，約定先賒欠價金，於販售出去之後再將價金交付被告，
    自己則賺取價差，惟未賣出而於110年1月29日由被告將10包
    毒品收回之情。而證人徐仁傑因另案於110年4月8日為警查
    獲時供稱：當日遭查獲之毒品係向綽號「武億」之人所購買
    ，並指認「武億」之真實身分等語（見偵卷第35至37頁），
    且證人徐仁傑既已將上開10包毒品返還被告，其嗣後遭查獲
    時並未扣得任何源自被告之毒品，而係扣得向綽號「武億」
    所購買毒品，則證人徐仁傑既已供出毒品來源為綽號「武億
    」之人，衡情並無供出被告以獲得減刑之必要。況且，該10
    包毒品倘若係被告遺忘在徐仁傑住處，則徐仁傑大可向警員
    表明上情，即無涉嫌持有或被論以意圖販賣而持有毒品之罪
    責，被告亦不會被追究販賣之刑責，就此以觀，堪認證人徐
    仁傑應無誣指被告販毒之必要，畢竟此舉不僅損人亦不利己
    。參以，被告坦承確有於110年1月28日0時許，攜帶10包甲
    基安非他命至徐仁傑位於高雄市○○路0 段000 巷0 號住處，
    且於離開時，並未將該10包甲基安非他命攜帶離開，嗣其於
    110年1 月29日20時58分許以000000000號行動電話與徐仁傑
    持用0000000000號行動電話聯繫，並於通話後與徐仁傑見面
    （通話內容詳後㈡所述），向徐仁傑拿回上開10包甲基安非
    他命之事實（見本院卷第84至85頁），足徵證人徐仁傑上開
    證述之可信度極高。
㈡、被告持用0000000000門號行動電話，於110年1月29日20時58
    分許撥打給證人徐仁傑持用0000000000門號行動電話，因徐
    仁傑遭通訊監察，而有通訊監察錄音及譯文，此有原審109
    年聲監字第1149號通訊監察書及電話附表、原審110年聲監
    續字第75號通訊監察書及電話附表、原審110年4月26日雄院
    和刑110聲監可64字第205號認可通訊監察內容函文在卷可參
    （見偵卷第77至80、119頁），且經原審勘驗通訊監察錄音
    對話內容如下（見偵卷第9頁；原審卷第127至128頁）：「
　　A（證人徐仁傑）：喂！
    B（被告）：我啦，朝仔他朋友。
    A（證人徐仁傑）：嘿！
    B（被告）：阿現在…出去的怎樣？
    A（證人徐仁傑）：都沒有那個到捏。
    B（被告）：都沒有…，這樣…有辦法嗎？
    A（證人徐仁傑）：阿我沒有動，連那個都要先試，已經試 
                      我哪有辦法。
    B（被告）：蛤，還有辦法試？
    A（證人徐仁傑）：嘿阿。
    B（被告）：沒啦。
    A（證人徐仁傑）：阿我沒有給你動阿。
    B（被告）：恩…。
    A（證人徐仁傑）：嘿阿…。
    B（被告）：如果這樣…。
    A（證人徐仁傑）：不然，還是看你要收收回去。
    B（被告）：好阿，我晚上再收回去。
    A（證人徐仁傑）：喔。
    B（被告）：恩。
    A（證人徐仁傑）：好。
    B（被告）：我晚上差不多，差不多10點下去收。
    A（證人徐仁傑）：好啦。」等語。
　　以上通聯對話內容均為台語對話，而原始執行通訊監察之屏
    東縣政府警察局東港分局譯文表將「出去的怎樣」記載為「
    兜售的怎樣」，經原審勘驗確認被告與證人徐仁傑對話時，
    被告實際係以台語稱「出去的怎樣」。而自上開通聯對話內
    容可見係被告主動撥打電話給徐仁傑，且被告一開始即主動
    詢問徐仁傑「出去的怎樣」，證人徐仁傑於警詢並證稱：被
    告是問其有沒有將毒品販售出去等語（見偵卷第45頁），證
    人徐仁傑在通聯對話中回答「都沒有那個到」，證人徐仁傑
    於警詢中並證稱：這句話意思就是毒品都還沒有賣出去等語
    （見偵卷第45頁）。證人徐仁傑又在通聯對話中稱：「連那
    個都要先試」，證人徐仁傑於警詢中並證稱：這句話意思為
    藥腳如果要購買毒品，會先說試試食用看看等語（見偵卷第
    45頁），證人徐仁傑嗣於上開通聯對話中稱「阿我沒有給你
    動阿」、「不然，還是看你要收收回去」，證人徐仁傑於警
    詢證稱：「還是看你要收收回去」這句話意思為我叫被告將
    毒品10包拿回去等語（見偵卷第45頁），而被告即於通聯對
    話中回答「好阿，我晚上再收回去」、「我晚上差不多，差
    不多10點下去收」等語。細譯上開通聯對話內容，與證人徐
    仁傑警詢證述其向被告購得毒品10包後，隔日被告在電話中
    詢問自己兜售得如何，證人徐仁傑稱都還沒有賣出，且藥腳
    說要試，並問被告要不要把毒品10包收回去，被告即表示要
    收回，並於晚上10時30分許來拿回毒品等過程均互核一致，
    證人徐仁傑警詢之證述與通訊監察譯文相符，堪認屬實。
㈢、被告雖以前詞置辯，惟被告對於其與證人徐仁傑之電話通聯
    內容之歷次辯解如下：①於警詢中供稱：我與徐仁傑的對話
    「兜售得怎樣」是我知道徐仁傑本身有在販賣毒品，我問他
    毒品賣得好不好，「阿沒給你動，連那個都要先試」、「蛤
    ，還有辦法試？」是我要將10包安非他命拿回來，沒辦法試
    吃等語（見偵卷第16頁）；②於偵查中供稱：我跟徐仁傑的
    通話「兜售的怎麼樣」是因為徐仁傑有在賣藥，我前一天請
    他幫忙問海洛因的門路，徐仁傑說「還是看你要收收回去」
    是他說要施用我的安非他命，我說沒辦法，徐仁傑說不然你
    自己收回去的意思，我自己花錢的東西為什麼要給他吃等語
    （見偵卷第156至157頁）。倘被告於警詢之辯解為真，則被
    告在電話中第一句話就詢問徐仁傑毒品賣得好不好等語，然
    毒品交易為政府嚴厲查禁之違法行為，交易雙方皆盡可能掩
    飾行蹤、秘密進行，如以電話聯繫亦為免遭監聽留下犯罪證
    據，多以暗語交談，非必要亦不會在電話中談論毒品交易相
    關之事，被告既辯稱與徐仁傑無毒品交易，跟徐仁傑不熟也
    沒有交情等語（見原審卷第73頁），卻在電話中「關心」徐
    仁傑販賣毒品之狀況，顯與毒品交易者之聯繫習慣不符。而
    被告於偵查中又改稱：「兜售的怎麼樣」是詢問徐仁傑購買
    海洛因之門路等語，是被告就此部分前後供述不一，顯有可
    疑。再者，證人徐仁傑在通聯對話中針對被告上開疑問回答
    ：「都沒有那個到」，被告即稱：「這樣…有辦法嗎」，證
    人徐仁傑回答：「啊我沒有動，連那個都要試，已經試我哪
    有辦法」，被告即稱：「蛤，還有辦法試？」，從上開通聯
    對話，可知證人徐仁傑回答之內容係表達其對於持有之毒品
    都沒有動，沒有讓他人試用之意，並非表示自己要試用或施
    用該等毒品，然被告卻於警詢辯稱上開對話內容是表示自己
    的安非他命不能試吃等語，嗣於偵查中又改口辯稱上開對話
    內容是不讓徐仁傑施用自己之安非他命等語，該等辯解均顯
    與上開對話之文意不符，故被告上開辯詞，並無可採。
㈣、至辯護人表示：被告上開通聯對話中是談論海洛因的門路，
    證人徐仁傑卻是談論10包甲基安非他命，兩人係雞同鴨講，
    被告才驚覺自己的10包甲基安非他命遺忘在徐仁傑處云云。
    然查，倘被告確實是向徐仁傑詢問海洛因之事，嗣後才發現
    徐仁傑說的是甲基安非他命，也因此發覺自己的甲基安非他
    命遺忘在徐仁傑處，則被告理應在發現此誤會後，在通聯對
    話中表現出轉折、再度確認徐仁傑所說之客體對象，並且主
    動表示要求取回自己的甲基安非他命。然而上開通聯對話內
    容皆未見被告有任何發現誤會後再次確認之情，況上開通聯
    對話係由徐仁傑主動表示「不然，還是看你要收收回去」，
    若該等甲基安非他命確實係被告所有而只是遺忘在徐仁傑處
    ，理應直接返還被告，而無任何討論磋商之空間，然而徐仁
    傑卻係以疑問之方式詢問被告是否要收回，更顯見該等物品
    已經移轉所有權給徐仁傑，徐仁傑才有立場詢問被告是否考
    慮收回。而被告立即回答「好阿，我晚上再收回去」，此亦
    顯示被告與徐仁傑從頭至尾談話之客體對象均無誤會，兩人
    對話流暢而無互相確認彼此交談客體之情形，足見被告與徐
    仁傑該通聯對話皆是在談論前一日由被告販賣給徐仁傑的10
    包甲基安非他命，故辯護人上開所述，尚難採認。
㈤、又一般人多未詳予區分「安非他命」與「甲基安非他命」係
    兩種不同之毒品，而均逕泛稱為「安非他命」，且國內目前
    極少有「安非他命」，此為本院職務上已知之事實，故被告
    與證人徐仁傑歷次筆錄中所稱之「安非他命」應均為「甲基
    安非他命」無誤，附此敘明。
㈥、販賣毒品之行為，本無一定之公定價格，是其各次買賣價格
    ，當亦各有差異，或隨供需雙方之資力、關係之深淺、需求
    之數量、貨源充裕與否、販賣者對於資金之需求如何，殷切
    與否，以及政府查緝之態度，進而為各種不同之風險評估，
    而為機動性調整，是其價格標準，自非一成不變。況且，販
    賣者從各種「價差」或「量差」或係「純度（如摻入葡萄糖
    等物）」謀取利潤方式，或有差異，然其所圖利益之非法販
    賣行為目的，則屬相同，並無二致。且依一般民眾普遍認知
    毒品之非法交易，向為政府查禁森嚴，且重罰不寬貸，衡諸
    常情，倘非有利可圖，絕無平白甘冒被重罰高度風險之理。
    查被告於警詢供稱：該10包甲基安非他命係其以6,500元之
    價格向綽號「阿彬（賓）」所購入等語（見偵卷第12至13頁
    ），此與證人徐仁傑所述：被告係以7,000元之價格出售該1
    0包甲基安非他命等情相互勾稽，可知被告確有從本件毒品
    交易中獲取利益之營利意圖，至為明確。
㈦、綜上，被告上開販賣第二級毒品甲基安非他命之犯行，足堪
    認定，應依法論科。
二、論罪：
㈠、核被告所為，係犯毒品危害防制條例第4條第2項販賣第二級
    毒品罪。被告為供販賣而持有第二級毒品之低度行為，應為
    販賣第二級毒品之高度行為所吸收，不另論罪。
㈡、被告前因毒品、竊盜等案件，分別經原審及本院判處罪刑確
    定，並由原審分別以：105年度聲字第1524裁定合併定應執
    行有期徒刑2年確定、以106年度聲字第3455號裁定合併定應
    執行有期徒刑1年3月確定，經接續執行，於108年3月15日縮
    短刑期假釋出監付保護管束，嗣經撤銷保護管束而執行殘刑
    ，於109年5月10日執行完畢等情，有臺灣高等法院被告前案
    紀錄表可參，其於受有期徒刑執行完畢後，5年以內故意再
    犯本件有期徒刑以上之罪，為累犯。依司法院釋字第775 號
    解釋意旨，係指構成累犯者，不分情節，一律加重最低本刑
    ，於不符合刑法第59條所定要件之情形下，致生行為人所受
    之刑罰超過其所應負擔罪責之個案，不符罪刑相當原則、比
    例原則，於此範圍內，在刑法第47條第1 項修正前，為避免
    發生上述罪刑不相當的情形，法院就該個案應裁量是否加重
    最低本刑；亦即，僅於個案經裁量後認應處最低法定刑，又
    無法適用刑法第59條規定減輕之情形，法院始應依此解釋意
    旨裁量不予加重最低本刑（最高法院109 年度台上字第619 
    號判決意旨參照）。則被告所犯販賣第二級毒品犯行，並無
    應處最低法定刑之情形，故被告所犯販賣第二級毒品犯行，
    除法定刑為無期徒刑部分不得加重外，應依刑法第47條第1
    項規定加重其刑。
三、上訴論斷：
　　原審認被告罪證明確，因而適用毒品危害防制條例第4條第2
    項，刑法第47條第1項等規定，並以行為人之責任為基礎，
    審酌被告明知毒品戕害施用者身心健康，一旦染癮，難以戒
    除，常使施用者經濟地位發生實質改變而處於劣勢，且為持
    續獲得毒品，常淪為盜匪，影響社會治安，被告竟仍販賣甲
    基安非他命予徐仁傑欲藉此牟利，犯後否認販賣毒品之犯行
    ，實應非難。惟衡酌被告販賣毒品次數僅1次，尚未取得價
    金之犯罪情節，以及其自述之教育程度、經濟及生活狀況（
    見原審卷第170頁）等一切情狀，量處有期徒刑10年6月。另
    沒收認定：被告持以與徐仁傑聯繫販賣毒品所用門號000000
    0000號行動電話，被告供稱為其所有之物（見原審卷第47至
    48頁），該等門號SIM 卡以及行動電話為被告本件犯行所用
    之物，均未扣案，應依毒品危害防制條例第19條第1項規定
    宣告沒收，並於全部或一部不能沒收或不宜執行沒收時，追
    徵其價額。經核原判決認事用法，核無不合，量刑亦已斟酌
    刑法第57條各款所列情狀，而未逾越法定範圍，亦未濫用其
    職權，應屬適當。被告上訴否認犯罪，猶執前詞指摘原判決
    不當，並無理由，應予駁回。
據上論結，應依刑事訴訟法第368條，判決如主文。
本案經檢察官張雅婷提起公訴，檢察官曾靖雅到庭執行職務。
中　　華　　民　　國　　111 　年　　8 　　月　　23　　日
                  刑事第五庭    審判長法  官  簡志瑩
                                      法  官  陳美燕
                                      法  官  唐照明
以上正本證明與原本無異。
如不服本判決應於收受本判決後20日內向本院提出上訴書狀，其
未敘述上訴理由者，並得於提起上訴後20日內向本院補提理由書
狀（均須按他造當事人之人數附繕本）「切勿逕送上級法院」。
中　　華　　民　　國　　111 　年　　8 　　月　　23　　日
                                      書記官  梁雅華
附錄本判決論罪科刑法條：
毒品危害防制條例第4條：
製造、運輸、販賣第一級毒品者，處死刑或無期徒刑；處無期徒
刑者，得併科新臺幣3千萬元以下罰金。
製造、運輸、販賣第二級毒品者，處無期徒刑或10年以上有期徒
刑，得併科新臺幣1千5百萬元以下罰金。
製造、運輸、販賣第三級毒品者，處7年以上有期徒刑，得併科
新臺幣1千萬元以下罰金。
製造、運輸、販賣第四級毒品者，處5年以上12年以下有期徒刑
，得併科新臺幣5百萬元以下罰金。
製造、運輸、販賣專供製造或施用毒品之器具者，處1年以上7年
以下有期徒刑，得併科新臺幣1百50萬元以下罰金。
前五項之未遂犯罰之。